【裁判字號】    97,再微,11
【裁判日期】    980112
【裁判案由】    給付利息
【裁判全文】
臺灣臺中地方法院民事裁定              97年度再微字第11號
再審聲請人    乙○○
再審相對人    合作金庫商業銀行股份有限公司台中分行
法定代理人    甲○○
上列當事人間請求給付利息事件，再審聲請人對於民國97年10月
31日本院97年度小上字第85號確定裁定聲請再審，本院裁定如下
：
    主    文
再審聲請駁回。
再審聲請費用新臺幣壹仟伍佰元由再審聲請人負擔。
    理    由
一、本件聲請再審意旨略以：（一）財政部頒佈實施「公營銀行
    行員退休金優惠存款改進方案」，只有縮減額度，不涉利率
    調整，再審相對人依其總行配合財政部之函示而修改之存款
    規則，逕將再審聲請人系爭新台幣（下同）405萬元之存單
    予以解約拆單成二筆，一筆205萬元改活期儲蓄存款利率計
    息，依司法院大法官會議釋字第524號解釋，其修改後之存
    款規則有違財政部函示而無效。再審相對人無調整存單利率
    之依據，逕為調整再審聲請人系爭存單利率，原審未依財政
    部函示意旨而以修改後之存款規則加以審判，判決所適用之
    規則抵觸行政命令，顯有錯誤。（二）再審相對人將系爭定
    期存款存單撤單解約，違反銀行法第8條及第8條之1，致使
    存單本質失卻其應有之客觀性、可依賴性及可預見性，侵害
    存單持有人之權益。原審對該條規定「定期存款」本質及特
    性見解偏頗，違反釋字第400號解釋認憲法第15條人民財產
    權應予保障之規定，旨在確保個人依財產之存續狀態行使自
    由使用、收益及處分之權能，並免於遭受公權力或第三人之
    侵害。原審判決涉及抵觸憲法第15條，有民事訴訟法第469
    條第1項第1款規定之適用法規顯有錯誤。（三）再審相對人
    將系爭存單撤單解約，造成再審聲請人對存單自由使用受制
    ，精神受損，爰以民法第227條之1準用民法第195條第1項規
    定請求損害賠償17,307元等語。並聲明：原確定裁定、第一
    審判決均廢棄；再審相對人應給付再審聲請人定期存款存單
    利息78,976元，並請求損害賠償17,307元。
二、按裁定已經確定，而有民事訴訟法第496條第1項或第497條
    之情形者，得準用該法第5編之規定聲請再審，民事訴訟法
    第507條定有明文。故對於確定裁定聲請再審，依上開條文
    準用同法第501條第1項第4款規定，應於聲請狀內表明確定
    裁定有民事訴訟法第496條第1項或第497條所定之再審理由
    ，否則其聲請即屬不合法，法院無庸命其補正，得逕以裁定
    駁回。又所謂表明再審理由，即必須指明確定裁定有何合於
    法定再審事由之具體情事，始為相當，倘僅泛言有何條款之
    再審事由，未指明具體情事者，仍難謂已合法表明再審事由
    （最高法院64年臺聲字第76號、70年臺再字第35號判例意旨
    參照）。本件再審聲請人係對本院97年度小上字第85號確定
    裁定聲請再審，經查：
（一）按民事訴訟法第496條第1項第1款所謂適用法規顯有錯誤
      者，係指確定裁判所適用之法規顯然不合於法律規定，或
      與司法院現尚有效及大法官會議之解釋，或最高法院尚有
      效之判例顯然違反者，或消極的不適用法規，顯然影響判
      決者而言，不包括認定事實錯誤、漏未審酌證據、取捨證
      據失當及裁判不備理由之情形在內，司法院大法官釋字第
      177號解釋、最高法院60年台再字第170號判例、63年台上
      字第880號判例、69年度台再字第131號判決、80年台上字
      第1326號判例可資參照。次按對於小額程序之第一審裁判
      之上訴或抗告，非以其違背法令為理由，不得為之。又上
      訴狀內應記載上訴理由，表明原判決所違背之法令及其具
      體內容，且應表明依訴訟資料可認為原判決有違背法令之
      具體事實，民事訴訟法第436條之24第2項、第436條之25
      分別定有明文。所謂判決有違背法令，依民事訴訟法第46
      8條之規定，乃指判決不適用法規或適用不當而言，且依
      同法第436條之32第2項之規定，此為小額事件之上訴程序
      所準用。再以判決有不適用法規或適用不當為上訴理由時
      ，其上訴狀或理由書應有具體之指摘，並揭示該法規之條
      項或內容，若係成文法以外之法則，應揭示該法則之旨趣
      ，倘為司法院解釋或最高法院之判例，則應揭示該判解之
      字號或其內容，如依民事訴訟法第469條所列第1款至第5
      款理由提起上訴時（第6款未準用，參照民事訴訟法第436
      之32第2項規定），其上訴狀或理由書應揭示合於該條款
      之事實，上訴理由狀如未依此項方法表明者，即難認為已
      對原判決之違背法令有具體之揭示，其上訴自難認為合法
      （最高法院71年台上字第314號判例參照）。本件再審聲
      請人對本院台中簡易庭97年度中小字第2910號小額民事判
      決提起上訴，未依前揭規定表明原判決所違背之法令及其
      具體內容，及依訴訟資料可認為原判決有違背法令之具體
      事實，而合於不適用法規之情形，自難認對原審判決之如
      何違背法令已有具體之指摘，本院97年度小上字第85號裁
      定依前揭法規暨判例意旨，以其上訴為不合法，駁回其上
      訴，並無適用法規顯有錯誤之情事。
（二）再審聲請人於於再審聲請狀所舉之前揭事由等，均係針對
      本院97年度中小字第2910號原第一審判決認定事實之職權
      行使指摘其為不當，並未表明原確定裁定有何法定再審原
      因，亦無記載原確定裁定有何合於法定再審事由之具體情
      事，揆諸前揭說明，其就原確定裁定所為再審之聲請，並
      不合法，應予駁回。
三、據上論結，本件再審聲請為不合法，依民事訴訟法第436條
    之32第4項、第502條第1項、第505條、第95條、78條，裁定
    如主文。
中    華    民    國    98    年    1     月    12    日
                  民事第三庭    審判長法  官
                                      法  官
                                      法  官
正本係照原本作成
不得抗告
中    華    民    國    98    年    1     月    12    日
                                      書記官


司法院資訊處製作；財團法人民間司法改革基金會備份。
